【裁判字號】    97,訴,673
【裁判日期】    980120
【裁判案由】    分配表異議之訴
【裁判全文】
臺灣嘉義地方法院民事判決               97年度訴字第673號
原      告  甲○○
訴訟代理人  何永福律師
複代理人    丁○○
被      告  臺灣新光商業銀行股份有限公司
法定代理人  李增昌
訴訟代理人  丙○○
上列當事人間請求分配表異議之訴事件，本院於中華民國98年1
月6日言詞辯論終結，判決如下：
    主  文
原告之訴駁回。
訴訟費用由原告負擔。
    事實及理由
甲、程序部分：
    按債權人或債務人對於分配表所載各債權人之債權或分配金
    額有不同意者，應於分配期日一日前，向執行法院提出書狀
    ，聲明異議。又異議未終結者，為異議之債權人或債務人，
    得向執行法院對為反對陳述之債權人或債務人提起分配表異
    議之訴。但異議人已依同一事由就有爭執之債權先行提起其
    他訴訟者，毋庸再行起訴，執行法院應依該確定判決實行分
    配。債務人對於有執行名義而參與分配之債權人為異議者，
    僅得以第14條規定之事由，提起分配表異議之訴。聲明異議
    人未於分配期日起10日內向執行法院為前2項起訴之證明者
    ，視為撤回其異議之聲明；經證明者，該債權應受分配之金
    額，應行提存。強制執行法第39條第1項、第41條第1項、第
    2項、第3項分別定有明文。是依上揭規定所示，只要係對債
    權人之「債權」或「分配金額」有不同意者，均應於分配期
    日一日前聲明異議，並於分配期日起10內，對有異議陳述之
    人提起分配表異議之訴。經查，本院97年度執字第10331號
    強制執行事件（下稱系爭強制執行事件），於97年9月18日
    製作分配表（下稱系爭分配表），並通知各債權人及債務人
    訂於97年10月8日實行分配，而原告於97年9月26日即以書狀
    向本院對被告之債權部分聲明異議，並進而於97年10月15日
    對被告提起本件分配表異議之訴，是本件原告於分配期日前
    即提出異議，並於分配期日起10內對被告提起分配表異議之
    訴，依法並無不符，應予准許，合先敘明。
乙、實體部分：
壹、原告方面：
一、聲明：（一）鈞院97年度執字第10331號強制執行事件，民
    國97年9月18日所製作分配表，應依附件之分配表所示金額
    重新分配。（二）訴訟費用由被告負擔。
二、陳述：原告為系爭強制執行事件之第二順位抵押權人，被告
    為第一順位抵押權人。因鈞院上述執行事件中所製作之系爭
    分配表，將被告第一順位抵押權以次序9、11、12、13等債
    權之本息列入優先分配，原告依該分配表僅獲清償新臺幣（
    下同）360,634元，然被告所擁有之債權本金應僅剩1,000,0
    00元，並非鈞院於上述分配表所列次序合計之金額，換言之
    ，被告所優先分配之抵押債權僅屬分配表次序9及10，另次
    序11、12、13所示分配金額均應剔除，而依更正後分配表，
    原告可分配金額為2,547,411元，為此，爰提起本件訴訟。
三、證據：分配結果彙總表影本1份。
貳、被告方面：
一、聲明：（一）原告之訴駁回；（二）訴訟費用由原告負擔。
二、陳述：
（一）被告原名誠泰商業銀行股份有限公司，於94年12月31日與
      原臺灣新光商業銀行股份有限公司合併，以被告為存續銀
      行，並更名為「臺灣新光商業銀行股份有限公司」，法定
      代理人由洪國超變更為乙○○，業經行政院金融監督管理
      委員會94年11月7日金管銀（六）字第0940028893號函核
      准在案；另被告法定代理人於97年10月3日起由乙○○變
      更為李增昌，亦有被告公司97年10月3日董事會議事記錄
      節本可稽，合先敘明。
（二）查系爭強制執行事件之執行拍賣標的，即基地坐落嘉義市
      ○○○段保安小段612地號，建號1286、1345號房屋係訴
      外人即執行債務人黃炳鈞所有，其於94年9月23日簽立抵
      押權設定契約書其他約定事項，設定最高限額3,600,000
      元抵押權予被告，用以擔保訴外人黃炳鈞對被告現在（包
      含過去所負現在尚未清償）及將來所負之借款、票據、墊
      款、保證及其他一切債務，包括利息、遲延利息、抵押權
      人墊付擔保物之保險費、實行抵押權費用與因債務不履行
      而發生之損害賠償暨一切有關費用等，並經地政機關於94
      年9月26日登記有案，被告為第一順位抵押權人。因訴外
      人黃炳鈞於上開標的執行拍賣當時共尚欠被告借款及保證
      債務本金3,048,750元及利息、違約金未償，經鈞院執行
      處於97年9月18日製作強制執行金額計算書分配表，共分
      配3,181,228元予被告，該分配金額並未逾被告抵押權擔
      保範圍，系爭分配表將次序編號9至次序13優先分配予被
      告之分配內容並無違誤，原告主張應將次序編號11、12、
      13金額合計2,186,750元分配予被告之金額剔除，實係有
      誤。
（三）證據：他項權利證明書、土地抵押權設定契約書、其他約
      定事項、借款及保證債務明細表、借款契約書及信用卡契
      約約定書、分配結果彙總表等件影本各1份。
參、本院依職權調閱本院97年度執速字第10331號、第24094號民
    事執行卷宗。
肆、本院得心證之理由：
一、按當事人主張之事實，經他造於準備書狀內或言詞辯論時或
    在受命法官、受託法官前自認者，無庸舉證。民事訴訟法第
    279條第1項定有明文。經查，本件原告起訴主張被告所優先
    分配之抵押債權即系爭分配表次序11、12、13所示分配金額
    之債權均不存在，應予剔除等語，為被告所否認，並以其確
    與訴外人黃炳鈞間，確存有如系爭分配表次序11、12、13所
    示分配金額之債權等語置辯，復提出他項權利證明書、土地
    抵押權設定契約書、其他約定事項、借款及保證債務明細表
    、借款契約書及信用卡契約約定書、分配結果彙總表等件影
    本各1份為證。嗣原告於本院98年1月6日言詞辯論時即自認
    被告上述應受分配之金額應屬無誤等語，復經本院依職權調
    閱系爭強制執行事件卷宗審核無訛，即被告與訴外人黃炳鈞
    間，確有如系爭分配表次序11、12、13所示分配金額之債權
    存在，據此，堪認原告主張被告債權本金應僅剩1,000,000
    元，系爭分配表所列之次序11、12、13所示分配金額均應剔
    除等語，洵屬無據，自不足採。
二、從而，原告提起本件分配表異議之訴，請求本院97年度執字
    第10331號強制執行事件於97年9月18日製作之分配表，應依
    附件之分配表所示金額重新分配，為無理由，應予駁回。
伍、本件事證已臻明確，兩造其餘陳述及攻擊、防禦方法，經本
    院審酌後，認與判決結果不生影響，爰不予一一論述，併此
    敘明。
陸、據上論結，本件原告之訴為無理由，依民事訴訟法第78條，
    判決如主文。
中    華    民    國    98    年    1    月    20     日
                  民事第一庭法  官  游悅晨
以上正本係照原本作成。
如對本判決上訴須於判決送達後20日內向本院提出上訴狀。
中    華    民    國    98    年    1    月    20     日
                            書記官  張富


司法院資訊處製作；財團法人民間司法改革基金會備份。
